【裁判字號】    98,訴,3564
【裁判日期】    981118
【裁判案由】    毒品危害防制條例
【裁判全文】
臺灣板橋地方法院刑事判決              98年度訴字第3564號
公  訴  人  臺灣板橋地方法院檢察署檢察官
被      告  甲○○
                    （因另案於臺灣桃園女子監獄執行中）
上列被告因違反毒品危害防制條例案件，經檢察官提起公訴（98
年度毒偵字第6888號），被告於準備程序進行中就被訴事實為有
罪之陳述，本院合議裁定由受命法官獨任進行簡式審判程序並判
決如下：
    主  文
甲○○施用第一級毒品，累犯，處有期徒刑玖月。
    事  實
一、甲○○前於民國90年間因施用毒品案件，經本院以90年度毒
    聲字第726 號裁定送觀察、勒戒後，認無繼續施用毒品之傾
    向，經臺灣板橋地方法院檢察署檢察官於90年2 月22日以90
    年度毒偵字第889 號處分不起訴確定；又於90年間因施用毒
    品案件，經本院以90年度毒聲字第3869號裁定送觀察、勒戒
    後，認有繼續施用毒品之傾向，再經本院以90年度毒聲字第
    4188號裁定令入戒治處所施以強制戒治，並經同署檢察官提
    起公訴，其中強制戒治部分於91年8 月6 日停止戒治所餘期
    間付保護管束，於91年10月20日保護管束期滿，視為強制戒
    治執行完畢，起訴部分經本院以91年度訴字第300 號判決處
    有期徒刑8 月確定（下稱甲案）；又因施用毒品案件，經本
    院以91年度訴字第2283號判決處有期徒刑9 月確定（下稱乙
    案）；嗣上揭甲、乙案之罪刑經接續執行，於93年3 月16日
    假釋出監並付保護管束，於93年5 月14日假釋期滿以已執行
    完畢論；又於95年間因施用毒品案件，經本院以95年度訴字
    第2522號判決處有期徒刑8 月，嗣減刑為有期徒刑4 月確定
    （丙案）；又因詐欺案件，經本院以96年度簡字第8144號判
    決處有期徒刑6 月，減為有期徒刑3 月確定（下稱丁案）；
    又於96年間因施用毒品案件，經本院以96年度訴字第1897號
    判決處有期徒刑10月，並經臺灣高等法院以96年度上訴字第
    4209號判決駁回上訴確定，嗣減刑為有期徒刑5 月確定（下
    稱戊案）。上揭丙、丁、戊案件之罪刑經本院以97年度聲字
    第1635號裁定應執行有期徒刑11月確定，於97年11月13日執
    行完畢；又於97年間因施用毒品案件，經本院以97年度訴字
    第3160號判決處有期徒刑1 年確定（現在執行中）。詎其猶
    不知悔改，基於施用第一級毒品海洛因之犯意，於98年7 月
    23日凌晨5 、6 時許，在臺北縣蘆洲市○○街72巷5 號1 樓
    住處，以將海洛因摻水置於一般醫療用注射針筒（未扣案）
    內皮下注射之方法，施用海洛因1 次，旋於同日下午5 時40
    分許（起訴書誤載為翌日1 時5 分許），在臺北縣蘆洲市○
    ○路336 巷口，因另案遭通緝而為警逮捕，經警方採集其尿
    液檢體送驗結果，呈嗎啡陽性反應，始查知上情。
二、案經臺北縣政府警察局蘆洲分局移送臺灣板橋地方法院檢察
    署檢察官偵查起訴。
    理  由
一、按「除被告所犯為死刑、無期徒刑、最輕本刑為三年以上有
    期徒刑之罪或高等法院管轄第一審案件者外，於前條第一項
    程序進行中，被告先就被訴事實為有罪之陳述時，審判長得
    告知被告簡式審判程序之旨，並聽取當事人、代理人、辯護
    人及輔佐人之意見後，裁定進行簡式審判程序。」刑事訴訟
    法第273 條之1 第1 項定有明文。本件被告所犯毒品危害防
    制條例第10條第1 項之施用第一級毒品罪，非屬最輕本刑為
    3 年以上有期徒刑之罪，且被告於本院98年11月4 日準備程
    序進行中，已就被訴之事實為有罪之陳述，經審判長告知被
    告簡式審判程序之旨後，被告及公訴人均同意改依簡式審判
    程序審理，本院合議庭乃依上揭規定，裁定本件由受命法官
    獨任進行簡式審判程序，合先敘明。
二、上揭事實，業據被告甲○○於本院準備程序及審理時自白不
    諱，且被告於98年7 月23日為警查獲後所採集之尿液檢體，
    經臺灣檢驗科技股份有限公司以氣相層析質譜儀法鑑定結果
    ，呈嗎啡陽性反應，有臺北縣政府警察局蘆洲分局偵辦毒品
    案件尿液代號對照表（代碼編號：I0000000）及上揭公司濫
    用藥物檢驗報告（報告日期：2009/08/10）各1 份附卷可稽
    （按施用海洛因後，係以嗎啡型態自尿液排出），堪認被告
    之自白與事實相符。再者，被告有事實欄所載曾因施用毒品
    經觀察勒戒、強制戒治執行完畢，及法院判處罪刑確定之紀
    錄，亦有臺灣高等法院被告前案紀錄表1 份附卷可考。綜上
    所述，本案事證明確，被告犯行洵堪認定。
三、按海洛因係毒品危害防制條例第2 條第2 項第1 款規定之第
    一級毒品，依該條例第10條第1 項規定：「施用第一級毒品
    者，處六月以上五年以下有期徒刑」，又同條例第23條第2
    項復規定：「觀察、勒戒或強制戒治執行完畢釋放後，五年
    內再犯第十條之罪者，應依法追訴或裁定交付審理。」次按
    施用第一、二級毒品者，依前揭規定本應科以刑罰，惟基於
    刑事政策，對合於一定條件之施用者，則依同條例第20條、
    第23條之規定，施以觀察、勒戒或強制戒治之保安處分。又
    毒品危害防制條例於92年7 月9 日修正公布，自93年1 月9
    日施行，刪除2 犯及3 犯之規定，一改修法前繁雜之處遇程
    序，並認施用毒品者係屬病患性犯人，以觀察、勒戒戒除其
    身癮，並以強制戒治去除其心癮。其中第20條、第23條將施
    用毒品之刑事處遇程序，區分為「初犯」、「五年內再犯」
    及「五年後再犯」。依其立法理由之說明：「初犯」，經觀
    察、勒戒或強制戒治後，應為不起訴處分或不付審理之裁定
    ；經觀察、勒戒或強制戒治執行完畢釋放後，「五年內再犯
    」者，因其再犯率甚高，原實施之觀察、勒戒及強制戒治既
    已無法收其實效，爰依法追訴或裁定交付審理。至觀察、勒
    戒或強制戒治執行完畢釋放後，「五年後再犯」者，前所實
    施之觀察、勒戒或強制戒治已足以遮斷其施用毒品之毒癮，
    為期自新及協助其斷除毒癮，仍適用「初犯」規定，先經觀
    察、勒戒或強制戒治之程序。修正前條文所定3 犯以上之情
    形，因修正草案僅區分為初犯、5 年後再犯，自應依修正條
    文第23條第2 項規定處理。從而依該次修正後之規定，僅限
    於「初犯」及「五年後再犯」二種情形，始應先經觀察、勒
    戒或強制戒治之程序。倘被告前於5 年內已再犯，經依法追
    訴處罰，縱其第3 次（或第3 次以上）再度施用毒品之時間
    ，在初犯或前次再犯經觀察、勒戒或強制戒治執行完畢釋放
    5 年以後，已不合於「五年後再犯」之規定，且因前已於「
    五年內再犯」，顯見其再犯率甚高，原實施觀察、勒戒或強
    制戒治，已無法收其實效，即應依該條例第10條處罰。至於
    第3 次（或第3 次以上）施用毒品之時間，是否宜有期間限
    制？以多久為適宜？則分屬刑事政策、專門醫學之範圍，非
    審判機關所能決定，有待循立法途徑解決（參考最高法院97
    年度台非字第405 號判決意旨）。本件被告有事實欄所載曾
    因施用毒品案件，先後經觀察勒戒、強制戒治執行完畢、法
    院判處罪刑確定之情形，有臺灣高等法院被告全國前案紀錄
    表在卷可考，被告前既曾因施用毒品案件，經觀察勒戒執行
    完畢釋放後之5 年內，再犯施用毒品罪，並經法院裁定強制
    戒治、判刑確定且已執行完畢後，又犯本件施用第一級毒品
    罪，即非屬毒品危害防制條例第20條第3 項所規定之「五年
    後再犯」之情形，自應依毒品危害防制條例第23條第2 項之
    規定追訴處罰之。
四、核被告所為，係犯毒品危害防制條例第10條第1 項之施用第
    一級毒品罪；其持有海洛因之低度行為，為施用之高度行為
    所吸收，不另論罪。又被告施用海洛因之犯罪時間、地點及
    手段，俱如上述，已據被告於本院準備程序時陳明綦詳，起
    訴書略載被告係於98年7 月24日1 時5 分許為警採尿前回溯
    26小時內之某時許，在不詳處所施用海洛因云云，容有未洽
    ，應予更正。末查被告有事實欄所載曾受有期徒刑執行完畢
    之紀錄，有臺灣高等法院被告前案紀錄表1 份在卷可考，其
    於有期徒刑執行完畢後5 年以內再故意犯法定刑為有期徒刑
    之本罪，為累犯，應依法加重其刑。爰審酌被告有多次施用
    毒品之前科，仍不知悔改，顯見其自制力薄弱，且漠視法令
    之禁制，惟其犯行係戕害自身，對社會治安之危害非鉅，兼
    衡其施用毒品之手段暨犯後坦承犯行、態度良好等一切情狀
    ，量處如主文所示之刑。
據上論斷，應依刑事訴訟法第273 條之1 第1 項、第299 條第1
項前段，毒品危害防制條例第10條第1 項，刑法第11條前段、第
47條第1 項，判決如主文。
本案經檢察官乙○○提起公訴、由檢察官黃嘉妮到庭執行職務。
中    華    民    國    98    年    11    月    18    日
                  刑事第四庭    法  官  樊季康
上列正本證明與原本無異。
如不服本判決，應於判決送達後10日內敘明上訴理由，向本院提
出上訴狀 (應附繕本) ，上訴於臺灣高等法院。其未敘述上訴理
由者，應於上訴期間屆滿後20日內向本院補提理由書「切勿逕送
上級法院」。
                                書記官  陳秀慧
中    華    民    國    98    年    11    月    19    日
附錄本案論罪科刑法條全文：
毒品危害防制條例第10條
施用第一級毒品者，處六月以上五年以下有期徒刑。
施用第二級毒品者，處三年以下有期徒刑。


司法院資訊處製作；財團法人民間司法改革基金會備份。
